【裁判字號】    89,交訴,117
【裁判日期】    890518
【裁判案由】    過失致死
【裁判全文】
臺灣臺南地方法院刑事判決                        八十九年度交訴字第一一七號
    公  訴  人  臺灣台南地方法院檢察署檢察官
    被      告  甲○○
    選任辯護人  鄧國璽
右列被告因業務過失致死案件，經檢察官提起公訴 (八十九年度偵字第二七四八號)
，本院判決如左：
    主  文
甲○○從事業務之人，因業務上之過失致人於死，處有期徒刑拾月。緩刑肆年。
    事  實
一、甲○○為家寶交通企業股份有限公司司機，平日以駕駛貨車為業，為從事駕駛業
    務之人，於民國八十八年五月八日十四時四十分許，駕駛車號ＪＥ─４４０號營
    業大貨車，沿台十九線公路由台南縣佳里鎮往鹽水鎮由北往南行駛，途經佳里鎮
    台十九線公路南下一一九公里九００公尺佳里工業區入口處之設有閃光黃燈交岔
    路口，本應注意汽車行駛時，駕駛人應注意車前狀況，並隨時採取必要之安全措
    施，且汽車行駛至有閃光黃燈之交岔路口，應遵守燈光號誌之指示，減速接近，
    注意安全，小心通過，而依當時天氣晴朗、有日間自然光線、現場為無缺陷無障
    礙之乾燥柏油路面等一切客觀狀況，並無不能注意之情事，竟疏未注意，貿然超
    速行駛，致撞及同方向在前左轉彎由蘇天祐所騎乘之車號ＭＳＡ─２８８號重型
    機車，造成蘇天祐倒地導致顱腦損傷，經送醫急救不治死亡。
二、案經臺灣臺南地方法院檢察署檢察官自動檢舉偵查起訴。
    理  由
一、訊據被告坦承於右揭時地駕車與被害人蘇天佑機車撞擊之事實，惟辯稱：本件車
    禍撞擊點非交岔路口，係在距交岔路口前十三．一公尺處，當時伊時速僅五十公
    里，非八十公里，並未超速，係被害人突然左轉，伊緊急向左並偏重左排車輪煞
    車始造成煞車痕過長之情形，惟仍無法閃避而撞上機車，實無過失可言云云。經
    查：
１、依卷內現場圖所示被告大貨車左煞車痕長三十九．二公尺，機車之刮地痕則長二
    ０．九公尺，且起自南下內側快車車道，惟上開之煞車痕及刮地痕起點並非在同
    一處，被告之煞車痕起點距離交岔口雖有十三公尺遠，惟機車之刮地痕起點即在
    交岔口處即南下內側外車車道上，此觀現場圖即至為明確，故二車撞擊點應係刮
    地痕之起點即交岔路口，被告所辯係在煞車痕起點即「近交岔口」之十三公尺遠
    等情顯與事實不符，合先敘明。
２、依上開刮地痕可證被害人已向左轉並進入對向車道內，惟被告煞車後仍將機車推
    撞達二０．九公尺之遠，堪認被告於行經閃光號誌之交岔路口確有未減速慢行並
    有超速行駛不當之過失。按被告於警訊時自承當時時速仍高達五十公里，依被告
    自述大貨車總重為十五噸，當時雖未至交岔路口，惟依大貨車之重量，如近交岔
    路口仍未開始減速，尚以逾五十公里之時速高速行駛，駛至交岔路口時，顯然無
    法進行所謂減速慢行、小心通過之規定，且現場圖所示被告大貨車左煞車痕長達
    三十九．二公尺，依「一般公路汽車煞車距離、行車速度對照表」觀之，時速已
    達八、九十公里，縱如被告所辯，當時因被害人突然左轉，其緊急向左並偏重左
    排車輪煞車始造成煞車痕過長之情形屬實，惟當時已近岔路口之事實明確，被告
    縱使未達八、九十公里，仍有車速過快及未減速之情形。且當時被告發現機車已
    左轉並已行駛至對向之內側車道，即距離機車已左轉之地點尚有十三公尺處，被
    告之反應竟非向右轉，反而向左轉，始造成二車之撞擊，其閃避措施亦顯有失當
    。
３、按汽車行駛時，駕駛人應注意車前狀況，並隨時採取必要之安全措施；又汽車行
    駛至交岔路口，應遵守燈光號誌之指示；而閃光黃燈表示「警告」，車輛應減速
    接近，注意安全，小心通過；道路交通安全規則第九十四條第三項、第一百零二
    條第一項第一款，道路交通標誌標線號誌設置規則第二百十一條第一項第一款分
    別定有明文。被告駕車自應注意上開規定，且依當時一切客觀情況，又非不能注
    意，竟疏未注意車前狀況並減速慢行，致肇車禍，被告顯有過失，本件經送鑑定
    肇事因素亦同此認定，有台灣省車輛行車事故覆議鑑定委員會八十九年一月二十
    日府覆議字第八八一三四二號函附覆議意見書存卷可佐。復有道路交通事故調查
    報告表暨事故現場圖及現場照片在卷可參。而被害人蘇天祐確因本件車禍致顱腦
    損傷死亡，此經公訴人督同檢驗員相驗屬實，製有相驗筆錄、相驗屍體證明書、
    驗斷書附卷可稽，是被告之過失行為與被害人之死亡結果間確具有相當因果關係
    ，被告所辯，顯係事後卸責之詞，委無足採，事證明確，被告犯行洵堪認定。
二、核被告所為，係犯刑法第二百七十六條第二項業務過失致死罪，本院審酌被告之
    品性、過失程度、犯罪所生危害、犯罪後已賠償被害人家屬達成民事和解 (
    有調解書一件附卷可稽）等一切情狀，量處如主文所示之刑，以示懲儆。末查被
    告前未曾受有期徒刑以上刑之宣告，有臺灣高等法院被告全國前案紀錄表在卷足
    憑，因一時失慮，偶罹刑典，經此刑之宣告後，應知警惕而無再犯之虞，本院因
    認暫不執行其刑為當，予以宣告緩刑四年，用啟自新，並觀後效。
據上論斷，應依刑事訴訟法第二百九十九條第一項前段、刑法第二百七十六條第二項
、第七十四條第一款、罰金罰鍰提高標準條例第一條前段，判決如主文。
本案經檢察官吳佳齡到庭執行職務
中    華    民    國      八十九      年      五      月      十八      日
                                臺灣臺南地方法院交通法庭
                                        法  官  張      菁
右正本證明與原本無異。
如不服本判決，應於判決送達後十日內向本院提出上訴狀( 應附繕本 )。
                                        書記官  林  木  村
中    華    民    國      八十九      年      五      月      十九      日
附錄本案論罪法條：
刑法第二百七十六條第一項、第二項
  因過失致人於死者，處二年以下有期徒刑、拘役或二千元以下罰金。
  從事業務之人，因業務上之過失犯前項之罪者，處五年以下有期徒刑或拘役，得併
  科三千元以下罰金。


司法院資訊處製作；財團法人民間司法改革基金會備份。
